【裁判字號】    98,重訴,126
【裁判日期】    991209
【裁判案由】    損害賠償
【裁判全文】
臺灣桃園地方法院民事判決             98年度重訴字第126號
原      告  馮鏡宏
訴訟代理人  郭惠美
            何豐行律師
被      告  許晉祥
            天利興業有限公司
上  1  人
法定代理人  李春木
訴訟代理人  廖克明律師
複  代理人  王昭婷律師
            詹宗諺
上列當事人間請求損害賠償事件，原告就本院97年度審交易字第
263 號公共危險等案件提起附帶民事訴訟，經本院刑事庭以97年
度審交附民字第90號裁定移送前來，本院於民國99年11月10日言
詞辯論終結，判決如下：
    主  文
被告應連帶給付原告新台幣壹佰柒拾玖萬陸仟零陸拾元，及被告
許晉祥自民國九十八年三月七日起，被告天利興業有限公司自民
國九十七年十一月十二日起，均至清償日止，按週年利率百分之
五計算之利息。
原告其餘之訴駁回。
訴訟費用由被告連帶負擔百分之二十七，餘由原告負擔。
本判決於原告以新台幣伍拾玖萬玖仟元為被告供擔保後，得假執
行。但被告以新台幣壹佰柒拾玖萬陸仟零陸拾元為原告預供擔保
後，得免為假執行。
原告其餘假執行之聲請駁回。
    事實及理由
壹、程序方面：
一、按訴狀送達後，原告不得將訴變更或追加他訴，但擴張或減
    縮應受判決事項之聲明者，不在此限，民事訴訟法第255 條
    第1 項第3 款定有明文。本件原告於起訴時，聲明原請求被
    告應連帶給付原告新臺幣（下同）7,301,458 元，及自刑事
    附帶民事起訴狀繕本送達被告之翌日起至清償日止，按週年
    利率百分之5 計算之利息，嗣於本院審理中，將上開聲明縮
    減為被告應連帶給付原告6,537,500 元，及自刑事附帶民事
    起訴狀繕本送達被告之翌日起至清償日止，按週年利率百分
    之5 計算之利息，其減縮聲明部分，經核與前揭規定相符，
    應予准許。
二、本件被告許晉祥經合法通知，未於最後言詞辯論期日到場，
    核無民事訴訟法第386 條各款所列情形，爰依原告聲請，由
    其一造辯論而為判決。
貳、實體方面：
一、原告主張：
  (一)被告許晉祥任職於被告天利興業有限公司（下稱天利公司）
    擔任流理台之安裝人員，於任職期間，以駕駛小貨車載送貨
    物為其附隨業務，為從事業務之人。許晉祥於民國97年1 月
    25日上午10時30分許至同日11時30分許止，在臺北縣林口鄉
    某工地飲酒，已達不能安全駕駛動力交通工具之程度後，仍
    駕駛天利公司所有車牌號碼為8471-FG 號自用小貨車（下稱
    甲自小貨車），沿桃園縣八德市○○○街由南往北行駛，於
    同日14時16分許，行經桃園縣八德市○○○街與桃德路交岔
    路口時，本應注意車前狀況，並隨時採取必要之措施，亦應
    注意行經閃光紅燈號誌交岔路口時，應暫停讓幹道車先行，
    當時又無不能注意之情事，竟疏未注意車前狀況，亦未暫停
    讓幹道車先行，且因酒後無法安全操控車輛，致與駕駛車牌
    號碼Z3-2913 號自小貨車（下稱乙自小貨車）沿桃園縣八德
    市○○路由東往西行駛之原告發生擦撞，乙自小貨車因而翻
    車倒地，原告則受有左側外傷性硬腦膜上出血、左側大量額
    頂遲延性硬腦膜上出血併大腦中線偏移、鉤回脫出、遲延性
    腦內出血、腦腫脹、左側血胸及多處肋骨骨折等傷害。
  (二)依民法第184 條第1 項前段、第193 條第1 項、第195 條第
    1 項前段規定，請求許晉祥賠償下列損失：
  1.醫療費用51,273元：原告因本件事故前往行政院衛生署桃園
    醫院（下稱署立桃園醫院）、財團法人長庚紀念醫院林口分
    院（下稱長庚醫院）、財團法人天主教聖保祿修女會醫院（
    下稱聖保祿醫院）就診，連同救護車費用，合計醫療費用支
    出51,273元。
  2.看護費用2,694,197 元：依長庚醫院出具之診斷證明書觀之
    ，原告行動不便，生活自理能力不足，需要他人看護照顧，
    每月以看護費用22,800元計算，至原告65歲退休時為止，尚
    有12年有9 個月，扣除中間利息，共計2,694,197元。
  3.薪資損失896,000 元：原告於本件事發前任職於廣興玻璃鏡
    行擔任送貨司機，每月薪資為32,000元，原告自97年1 月25
    日事發後，至99年5 月25日為止，共計28個月無法工作，實
    際受有薪資損害896,000元。
  4.減少或喪失勞動能力3,698,848 元：原告為44年10月25日生
    ，於97年1 月25日發生本件事故時，依勞動基準法第2 條第
    4 款計算之每月平均薪資為31,302元，原告勞動能力減損程
    度比例為百分之百，計算至原告65歲退休時為止，尚有12年
    有9 個月，扣除中間利息，共計3,698,848 元。
  5.精神上損害賠償500,000 元：原告於事發時為52歲，因本件
    事故導致原告家庭陷入愁雲慘霧中，原告之精神上受到之痛
    苦難以形容，經濟生活壓力更是沉重，故請求精神上損害賠
    償500,000元。
  6.綜上，原告請求許晉祥賠償之金額合計7,840,318 元，扣除
    原告已受領汽車強制責任險理賠1,302,818 元，得請求之金
    額為6,537,500 元，並依民法第188 條第1 項規定，請求天
    利公司負連帶賠償責任，
  (三)聲明：
  1.被告應連帶給付原告6,537,500 元，及自刑事附帶民事起訴
    狀繕本送達被告之翌日起至清償日止，按週年利率百分之5
    計算之利息。
  2.願供擔保，請准宣告假執行。
二、被告許晉祥經合法通知，雖未於最後言詞辯論期日到場，惟
    據其之前到庭所為之陳述略以：
  (一)因原告傷勢似已恢復大半，早已無看護必要。減少勞動能力
    部分，因無具體書證資料，否認該部分請求。慰撫金部分應
    予酌減。
  (二)原告於本件車禍時未繫安全帶，且當時並無遮蔽物，原告自
    遠處即可發現並閃避，但都沒有做，原告與有過失。
  (三)答辯聲明：
  1.原告之訴駁回。
  2.如受不利之判決，願供擔保，請准宣告免為假執行。
三、被告天利公司則抗辯：
  (一)許晉祥酒後駕駛甲自小貨車，造成原告受有傷害，係為個人
    之犯罪行為。本件事發當時並非許晉祥之上班時間，發生地
    點亦與天利公司指定之工作地點無關，而係許晉祥濫用職務
    或利用職務上之機會及與執行職務之時間或處所，擅自蹺班
    駕車至桃園某處就醫時發生本件車禍。且駕駛非屬許晉祥執
    行業務之範圍，亦非許晉祥之附隨業務，許晉祥執行業務之
    範圍，僅限於負責搬運、協助師傅處理其他雜事助理供作之
    助手，許晉祥現已非天利公司之員工。
  (二)就民法第188條第1項「受雇人因執行職務」，依「內在合理
    關連說」，不論受僱人之侵權行為是否係因從事僱用人委辦
    業務所致，或利用職務上機會所致，應限於與其分派職務之
    執行具「內在合理關連性」者，僱用人始需負連帶賠償責任
    ，若欠缺「內在合理關連性」，僱用人對於其個人行為既無
    任何遇見之可能性，難以事先分散風險而計算可能之損失，
    並內化於經營成本，自無從另由僱用人連帶負損害賠償責任
    。即使依實務見解所採「客觀說」，若受僱人之侵權行為客
    觀上不具執行其原派任職務之外觀，或該侵權行為純係受僱
    人個人犯罪行為而與原派任職務無涉，僱用人仍無須與受僱
    人負連帶損害賠償責任。
  (三)本件車禍非屬許晉祥執行職務所發生之行為，否則衡情原告
    及其配偶豈可能從未向天利公司協調賠償事宜。
  (四)就看護費用部分，原告無法證明需他人看護照顧至65歲為止
    。就減少勞動能力部分，原告並非減少勞動能力達百分之百
    ，且亦未提出薪資所得之證明。就慰撫金部分，原告之主張
    過高。
  (五)答辯聲明：
  1.原告之訴駁回。
  2.如受不利之判決，願供擔保，請准宣告免為假執行。
四、本院之判斷：
  (一)原告主張許晉祥於97年1 月25日上午10時30分許至同日11時
    30分許止，在臺北縣林口鄉某工地飲酒，已達不能安全駕駛
    動力交通工具之程度後，仍駕駛天利公司所有之甲自小貨車
    ，沿桃園縣八德市○○○街由南往北行駛，於同日14時16分
    許，行經桃園縣八德市○○○街與桃德路交岔路口時，本應
    注意車前狀況，並隨時採取必要之措施，亦應注意行經閃光
    紅燈號誌交岔路口時，應暫停讓幹道車先行，當時又無不能
    注意之情事，竟疏未注意車前狀況，亦未暫停讓幹道車先行
    ，且因酒後無法安全操控車輛，致與原告駕駛之乙自小貨車
    發生擦撞，乙自小貨車因而翻車倒地，原告則受有左側外傷
    性硬腦膜上出血、左側大量額頂遲延性硬腦膜上出血併大腦
    中線偏移、鉤回脫出、遲延性腦內出血、腦腫脹、左側血胸
    及多處肋骨骨折等傷害等情，業據其提出與其所述相符之道
    路交通事故現場圖及長庚醫院診斷證明書影本各1 紙為證（
    參見本院97年度審交附民字第60號卷第7 、8 頁），被告對
    此亦不爭執，復經本院依職權調取本院97年度審交易字第26
    3 號刑事偵、審卷宗核閱無訛，是原告主張之前開事實，應
    堪採信。
  (二)按汽車行駛時，駕駛人應注意車前狀況，並隨時採取必要之
    安全措施；汽車行駛至交岔路口，其行進、轉彎，應遵守燈
    光號誌或交通指揮人員之指揮；汽車駕駛人飲用酒類或其他
    類似物後其吐氣所含酒精濃度超過每公升0.25毫克或血液中
    酒精濃度超過百分之0.05以上，不得駕車；閃光紅燈表示「
    停車再開」，車輛應減速接近，先停止於交岔路口前，讓幹
    道車優先通行後認為安全時，方得續行，道路交通安全規則
    第94條第3項前段、第102條第1項第1 款、第114條第款、道
    路交通標誌標線號誌設置規則第211條第1項第2 款分別定有
    明文。查本件車禍當時為日間，天候晴，車禍現場道路鋪設
    柏油、路面乾燥、無缺陷、無障礙物、視距良好，並無不能
    注意之事實，有道路事故調查報告表1 件在卷可稽（參見台
    灣桃園地方法院檢察署97年度偵字第12055 號偵察卷第11頁
    ），許晉祥竟疏未注意車前狀況，亦未暫停讓幹道車先行，
    且因酒後無法安全操控車輛，因而肇事，渠有過失甚明，且
    渠之過失行為與原告所受傷害間，具有相當因果關係。
  (三)按因故意或過失，不法侵害他人之權利者，負損害賠償責任
    ；不法侵害他人之身體或健康者，對於被害人因此喪失或減
    少勞動能力或增加生活上之需要時，應負損害賠償責任；不
    法侵害他人之身體、健康、名譽、自由、信用、隱私、貞操
    ，或不法侵害其他人格法益而情節重大者，被害人雖非財產
    上之損害，亦得請求賠償相當之金額，民法第184 條第1 項
    前段、第193 條第1 項及第195 條第1 項前段分別定有明文
    。本件許晉祥因前揭過失行為，不法侵害原告之身體，致原
    告受有前開傷害，原告依前開規定請求賠償，為有理由。許
    晉祥雖抗辯原告就本件損害之發生亦與有過失，然依臺灣省
    桃園縣車輛行車事故鑑定委員會鑑定意見書所示，其鑑定意
    見記載：1.許晉祥酒精濃度超過法定值（呼氣酒精含量測定
    值為0.56MG/L）駕駛自小貨車型經閃光紅燈號誌交岔路口，
    支線道車未暫停讓幹線道直行車先行為肇事原因。2.馮鏡宏
    駕駛自小貨車無肇事因素等語（參見前開刑事卷第24頁），
    而許晉祥復未能舉證證明原告於本件車禍時未繫安全帶等節
    ，是許晉祥之上開抗辯，自難採信。
  (四)原告復主張許晉祥係因執行職務不法侵害他人之權利，依第
    188 條第1 項前段規定，應由天利公司負連帶損害賠償責任
    等語，為天利公司所否認，並執前詞置辯。
  1.按受僱人因執行職務，不法侵害他人之權利者，由僱用人與
    行為人連帶負損害賠償責任。但選任受僱人及監督其職務之
    執行，已盡相當之注意或縱加以相當之注意而仍不免發生損
    害者，僱用人不負賠償責任，民法第188 條第1 項定有明文
    。次按「民法第188 條第1 項所謂受僱人因執行職務不法侵
    害他人之權利，不僅指受僱人因執行其所受命令，或委託之
    職務自體，或執行該職務所必要之行為，而不法侵害他人之
    權利者而言，即受僱人之行為，在客觀上足認為與其執行職
    務有關，而不法侵害他人之權利者，就令其為自己利益所為
    亦應包括在內」；「即使受僱人所執行者非其職務範圍內之
    行為，然在客觀（外觀）上足認為與其執行職務有關，而不
    法侵害他人之權利者，亦包括在內」（最高法院42年台上字
    第1224號判例及76年度台上字第839 號判決意旨參照）。準
    此，可知民法第188 條規定僱用人之責任，其立法精神重於
    保護經濟上之弱者，增加被害人或得依法請求賠償之第三人
    之求償機會。觀乎其設有舉證責任轉換及衡平責任之規定自
    明。是以受僱人之行為是否與其職務有關係，允宜從廣義解
    釋，以資符合。其所謂受僱人執行職務，不法侵害他人權利
    之行為，不僅指受僱人職務範圍內之行為而定，即與執行職
    務相牽連之行為，不法侵害他人權利者，亦應包括在內，職
    務上予以機會之行為，即屬於與執行職務相牽連之行為。
  2.天利公司雖抗辯本件事故之發生，係因許晉祥擅自蹺班駕車
    至非伊所要求工作地點之桃園就醫所致，且許晉祥執行業務
    之範圍，僅限於負責搬運、協助師傅處理其他雜事助理供作
    之助手，不包括駕駛車輛，駕駛非屬許晉祥之附隨業務云云
    。然查，證人即任職天利公司技術士之蔡佳文到庭證稱：（
    流理台或人造石等物如何送到客戶處？）我載過去的，我們
    會有1 名固定的助手，我97年1 月間的助手是許晉祥。（你
    開車或是許晉祥開車？）大部分我開車，我比較累時，有時
    會由許晉祥開車。（天利公司分配給你們的工作內容？）是
    由師傅開車、載貨、安裝，助理僅負責搬運及其他助理工作
    。（天利公司有無規定助手不能開車？）沒有。（當日下午
    2 時左右，是否為上班時間？）是，平常上班時間為早上8
    時到下午5 時30分。（許晉祥看醫生，你是否知悉他是開車
    去？）當時我在工地，後來才知道他開車去。（車鑰匙平常
    誰保管？）因為平常要到車上拿東西，鑰匙都放在車上固定
    位置，可自行打開。（車輛是由誰駕駛有無硬性規定？）沒
    有硬性規定等語（參見本院卷第99至100 頁），由此可知，
    許晉祥任職於天利公司所負責之職務範圍，名義上雖僅係負
    責搬運、協助師傅處理其他雜事之助理，然天利公司並未硬
    性規定助理不得駕駛，車輛之鑰匙亦得由助理自行取用，實
    際上許晉祥有時亦會負責駕駛工作，足認駕駛行為應屬許晉
    祥之附隨業務，且與伊執行職務相互牽連。
  3.參以本件事發當時為上班時間，許晉祥利用送貨之機會，駕
    駛天利公司所有之甲自小貨車至與伊送貨地點之林口鄉相距
    非遠之桃園就醫，且許晉祥亦陳稱桃園屬天利公司之營業範
    圍，堪認許晉祥所為係職務上予以機會之行為，即屬於與執
    行職務相牽連之行為。再者，觀之現場照片中許晉祥所駕駛
    之甲自小貨車，其車身上噴有天利公司之字樣（參見前揭偵
    查卷第31頁），益證許晉祥之駕駛行為，在客觀上足認為與
    伊執行職務有關。從而，原告依民法第188 條第1 項前段規
    定，請求天利公司與許晉祥就本件所生損害負連帶損害賠償
    責任，即屬有據。
  4.本件事發後，原告及其配偶是否曾向天利公司協調賠償事宜
    ，則與認定本件損害是否因許晉祥執行職務之行為所造成，
    並無關連。又天利公司是否應負連帶賠償責任，係以本件事
    故發生時之事實狀態作為判斷基準，因此，縱如天利公司所
    述，許晉祥現雖已非天利公司之員工，亦不能免除天利公司
    應負之連帶賠償責任。
  (五)原告主張被告應賠償醫療費用51,273元、看護費用2,694,19
    7 元、薪資損失896,000 元、減損勞動能力3,698,848 元及
    慰撫金500,000 元，合計7,840,318 元，扣除原告已受領汽
    車強制責任險理賠1,302,828 元，得請求之金額為6,537,50
    0 元等語，惟被告執前詞置辯。茲就原告請求賠償之金額審
    酌如下：
  1.醫療費用部分：
    原告主張因本件車禍受有前開傷害，支出醫療費用51,273元
    ，業據其提出署立桃園醫院醫療費用收據、長庚醫院費用收
    據、聖保祿醫院費用收據、署立台北醫院醫療費用收據及忠
    孝救護車有限公司收款憑據等件為證（參見前揭附民卷第15
    至30頁、本院卷第52至55頁），為被告所不爭執，且該部分
    均屬醫療之必要費用，是原告請求因本件事故所受傷害而就
    診所支出之醫療費用合計51,273元，即屬有據。
  2.看護費用部分：
  (1)原告主張其於本件車禍發生後行動不便，生活自理能力不足
    ，需他人看護照顧，故原告配偶郭惠美自本件事發時起即自
    台鎰製網股份有限公司（下稱台鎰公司）離職看護原告，郭
    惠美於離職前每月底薪為22,800元，故每月看護費以22,800
    元計算，算至65歲退休時為止，扣除中間利息，共計2,694,
    197 元等語，並提出長庚醫院97年10月16日診斷證明書及郭
    惠美96年度綜合所得稅各類所得資料清單為證（參見本院97
    年度審交附民字第60號卷第11、14頁、本院卷第56頁）。按
    親屬間之看護，縱因出於親情而未支付該費用，然其所付出
    之勞力，顯非不能以金錢為評價，此種基於身份關係之恩惠
    ，自不能加惠於加害人，而應比照一般看護情形，認被害人
    受有相當看護費之損害，命加害人賠償，始符民法第193 條
    第1 項所定「增加生活上需要」之意旨（最高法院89年度台
    上字第1749號判決意旨參照）。查原告受前開傷害後，由其
    配偶郭惠美擔任看護，揆諸前開規定，自仍得認為原告受有
    相當看護費之損害。又郭惠美於96年度之薪資所得為336,95
    7 元，每月薪資顯然超過原告所請求之每月看護費用22,800
    元，且平均每日之全日看護費用，亦未高於本院依職權所知
    悉一般醫院所定之全日看護費用約2,000 元左右，是原告所
    請求之看護費用以每月22,800元為計算基準，應屬可採。
  (2)次查，原告自97年1 月25日受傷後，至同年10月16日自長庚
    醫院出院為止，其經長庚醫院判斷仍須他人照護，有長庚醫
    院之診斷證明書1 件在卷可佐（參見前揭附民卷第14頁），
    原告出院後，復於同年10月17日前往署立桃園醫院住院復健
    ，迄至同年11月8 日出院，有署立桃園醫院98年12月21日桃
    醫醫秘字第0980011401號函1 件在卷可稽（參見本院卷第13
    1 頁），該住院復健期間，亦可認尚須他人全日照護，是該
    段期間共計9 月15天，原告皆需全日照護，是原告於該段期
    間可請求之看護費用合計216,600 元（計算式：22,800x9+2
    2,800/30x15=216,600 ）。惟長庚醫院98年7 月30日（99）
    長庚院法字第0622號函覆本院之內容略以：原告98年5 月15
    日最後乙次至本院復健科回診之診斷為創傷性腦傷後遺併癲
    癇，並接受藥物治療，而依病患當時病情研判，其生命徵象
    穩定，如不發生癲癇，夜間睡眠期間可不需他人陪伴，而日
    間則需他人協助照護以避免跌倒，故病患應需他人半日之照
    護，惟仍應以其實際狀況而定等語（參見本院卷第105 頁）
    ，參以長庚醫院99年11月4 日（99）長庚院法字第0248號函
    覆本院內容記載略以：．．．另因原告目前部分活動仍須他
    人協助，故就醫學而言，評估其須他人半日照護日常生活等
    語（參見本院卷第261 頁），足認原告自97年11月8 日起至
    109 年10月25日其年滿65歲止，共計11年11月（即143 個月
    ），皆需他人半日之照護，依霍夫曼計算法扣除中間利息後
    ，原告此部分可請求之看護費用為1,276,670 元（計算式：
    22,800x111.00000000/2=1,276,670 ，小數點以下四捨五入
    ）。綜上，原告可請求之看護費用合計為1,493,270元。
  3.薪資損失及勞動能力減損部分：
  (1)原告主張原於廣興玻璃鏡行擔任司機，每月薪資為32,000元
    ，因本件車禍發生受有前開損害，故自97年1 月25日至99年
    5 月25日止，共計28個月無法上班，其受有薪資損害896,00
    0 元云云。經查，原告雖提出廣興玻璃鏡行證明書1 紙為證
    （參見本院卷第57頁），然依本院職權調閱原告財產所得，
    其於96、97年度並無任何薪資收入（參見本院卷第68、70頁
    ），原告對此復未能舉證以實其說，是原告主張其於本件車
    禍前每月薪資為32,000元云云，自難採信。按身體或健康受
    侵害，而減少勞動能力者，其減少及殘存勞動能力之價值，
    不能以現有之收入為準，蓋現有收入每因特殊因素之存在而
    與實際所餘勞動能力不能相符，現有收入高者，一旦喪失其
    職位，未必能自他處獲得同一待遇，故所謂減少及殘存勞動
    能力之價值，應以其能力在通常情形下可能取得之收入為標
    準（最高法院61年台上字第1987號判例意旨參照）。查原告
    既未能舉證其一般情況下所可能取得之收入，而最低基本工
    資係一般勞工在通常情況下所可能取得之最低收入，是本件
    以最低基本工資17,280元為每月薪資收入計算標準，應屬適
    當。原告自97年1 月25日入院，經轉送各醫院復健，嗣於97
    年11月8 日出院，有長庚醫院診斷證明書及署立桃園醫院98
    年12月21日桃醫醫密字第0980011401號函等件在卷可佐（參
    見前揭附民卷第8 至14頁、本院卷第131 頁），是原告於該
    段期間（共9 月15天）並無法工作，自得請求該部分之薪資
    損失164,160 元（計算式：17,280x9+17,280/30x15=164,16
    0）。
  (2)原告復主張因本件車禍致其勞動能力全損，自97年1 月25日
    至滿65歲退休之109 年10月25日，尚有153 個月，依霍夫曼
    計算法扣除中間利息後，得請求勞動能力減損之損失3,698,
    848 元等語。經查，長庚醫院99年11月4 日（99）長庚院法
    字第0248號函文記載略以：據病歷所載，原告係分別於99年
    9 月1 日、10月5 日及10月19日本院職業醫學科門診鑑定，
    經臨床問診、參閱病患病歷及施行理學檢查，並依據相關檢
    查結果評估其殘存心智障礙、右側偏癱、右眼視力及視野缺
    損等症狀，再佐以美國醫學會障害評估指南（2008年第6 版
    ）之評核標準，加以綜合病患受傷部位、將來賺錢能力、工
    作性質及年齡予以調整計算鑑定後，其勞動力減損百分之46
    等語（參見本院卷第261 頁）。原告雖主張依明台產物保險
    股份有限公司之函文所示，原告之傷勢應被認定為第2 級殘
    廢等級，其勞動能力應為全損云云，然本件原告之勞動能力
    減損程度既經長庚醫院考量上述各項因素為專業之鑑定，原
    告復未能舉證證明該鑑定結果有何不實之處，故仍應認長庚
    醫院所為之鑑定結果較為可採。又原告自97年1 月25日至同
    年11月8 日之住院期間，業經認定為係薪資損失而非勞動能
    力減損，自不得重複計算，故原告勞動能力減損部分之損失
    ，應自97年11月9 日起算至109 年10月25日其年滿65歲止，
    共計143 個月，依霍夫曼計算法扣除中間利息後，原告此部
    分可請求之勞動能力減損賠償為890,175 元（計算式：17,2
    80x46%x111.00000000=890,175，小數點以下四捨五入）。
  (3)綜上，原告得向被告請求之薪資損失及勞動能力減損損失，
    合計為1,054,335 元（計算式：164,160+890,175=1,054,33
    5 ）。
  4.精神上損害賠償部分：
    按非財產上之損害賠償，應以實際加害之情形、被害人所受
    精神上痛苦之程度、賠償權利人之身分地位、經濟能力，並
    斟酌賠償義務人之經濟狀況、可歸責之程度等定之。原告主
    張其於事發時為52歲，因本件事故導致原告家庭陷入愁雲慘
    霧中，原告之精神上受到之痛苦難以形容，經濟生活壓力更
    是沉重，故請求精神上損害賠償500,000 元等語。經查，原
    告因本件事故受有前開損害，且依長庚醫院前開函文所示，
    原告目前仍殘存心智障礙、右側偏癱、右眼視力及視野缺損
    等症狀，造成其生活上之極度不便，身心遭受極大痛苦，另
    參酌原告名下現有價值分別為232,100 元及567,600 元之房
    地，許晉祥96、97年度薪資所得分別為254,363 元、142,03
    0 元，名下並有價值分別為143,400 元及605,304 元之房地
    ，天利公司名下則有汽車5 輛，有兩造財產所得調件明細表
    附卷可佐（參見本院卷第68至84頁），並考量兩造之身份地
    位、本件車禍發生經過、被告迄今仍未能與原告達成和解等
    一切情狀，認原告請求慰撫金500,000 元，尚屬適當，應予
    准許。
  (六)按保險人於被保險汽車發生汽車交通事故時，依本法規定對
    請求權人負保險給付之責；保險人依本法規定所為之保險給
    付，視為被保險人損害賠償金額之一部分；被保險人受賠償
    請求時，得扣除之，強制汽車責任保險法第25條第1 項、第
    32項分別定有明文。查原告自陳其就本件車禍所受損害，已
    受領明台產物保險股份有限公司之保險理賠1,302,818 元等
    語，並有該公司現金支出傳票及汽車險賠款收據暨同意書各
    1 件在卷可稽（參見本院卷第170 、171 頁），揆諸前開規
    定，原告請求被告賠償之金額應將該筆理賠金扣除，是原告
    得向被告請求賠償之總金額合計為1,796,060 元（計算式：
    51,273+1,493,270+1,054,335+500,000-1,302,818=1,796,0
    60）。
五、按遲延之債務，以支付金錢為標的者，債權人得請求依法定
    利率計算之遲延利息，但約定利率較高者，仍從其約定利率
    ，民法第233 條第1 項定有明文，查本件刑事附帶民事訴訟
    起訴狀繕本分別於97年11月11日及98年3 月6 日送達許晉祥
    及天利公司。從而，原告依侵權行為之法律關係，請求被告
    連帶賠償1,796,060 元，及自刑事附帶民事起訴狀繕本送達
    被告翌日（即許晉祥自98年3 月7 日，天利公司自97年11月
    12日）起，均至清償日止，按年息百分之5 計算之利息，為
    有理由，應予准許，其逾此範圍之請求，則為無理由，應予
    駁回。
六、本件事證已臻明確，兩造其餘攻擊防禦方法及舉證，核與本
    判決之基礎及結果無影響，無庸一一論列，附此敘明。
七、兩造均陳明願供擔保以代釋明，聲請宣告假執行或免為假執
    行，就原告勝訴部分，核無不合，爰分別酌定相當擔保金額
    准許之；至於原告敗訴部分，其假執行之聲請失所附麗，應
    予駁回。
八、訴訟費用負擔之依據：民事訴訟法第79條、第85條第2項。
中    華    民    國    99    年    12    月    9     日
                  民事第一庭    法  官  林哲賢
以上正本證明與原本無異
如對本判決上訴，須於判決送達後 20 日內向本院提出上訴狀。
如委任律師提起上訴者，應一併繳納上訴審裁判費。
中    華    民    國    99    年    12    月    14    日
                                書記官  陳佳彬

司法院資訊處製作；財團法人民間司法改革基金會備份。
